臺灣臺北地方法院民事判決　　　　　　 95年度簡上字第694號
上　訴　人　乙○○
被　上訴人　國泰世華商業銀行股份有限公司
法定代理人　甲○○
訴訟代理人　丁○○
　　　　　　丙○○
上列當事人間請求清償債務事件，上訴人對於中華民國95年10
月13日本院台北簡易庭95年度北簡字第24861號第一審判決提起
上訴，本院於96年10月19日言詞辯論終結，判決如下：
    主      文
上訴駁回。
第二審訴訟費用由上訴人負擔。
    事實及理由
一、被上訴人起訴主張：原審共同被告林博煬於民國78年3月1日
    以上訴人乙○○（原名林松嬌）為連帶保證人，與伊之前身
    臺灣第一信託投資股份有限公司（下稱第一信託公司）簽訂
    信用卡使用契約，並領用卡號0000000000000000號之信用卡
    使用，依約林博煬即得於各特約商店記帳消費，但應於當期
    繳款截止日前向伊全部清償，或以循環信用方式繳付最低應
    繳金額，逾期清償除喪失期限利益外，並應按年利率19.7%
    計付利息。詎林博煬至95年2月21日止，積欠信用卡債務本
    金新台幣（下同）138,514元、利息11,260元、違約金6,926
    元及手續費1,050元，合計157,750元。爰依信用卡契約及連
    帶保證之法律關係，求為判命林博煬與上訴人連帶給付157,
    750元，及其中138,514元自95年2月22日起至清償日止，按
    年利率19.7%計算之利息等語。
二、上訴人則以：第一信託公司更名後之國泰商業銀行股份有限
    公司（下稱國泰商銀）於92年6月26日與世華聯合商業銀行
    股份有限公司（下稱世華商銀）合併後，新生成之銀行為國
    泰世華商業銀行股份有限公司即被上訴人，係創設合併，自
    非繼承國泰商銀或世華商銀之法人格，乃係以新的法人概括
    承受原屬國泰商銀及世華商銀之資產與負債，要無其法人同
    一性質並未變更之情事。而國泰商銀對伊固有保證債權存在
    ，惟其於將保證債權讓與被上訴人時，其或被上訴人並未將
    保證債權讓與之事實通知伊，被上訴人自不得對伊主張兩造
    間有保證契約存在，且伊於受債權讓與之通知後，該保證契
    約之效力亦僅往後生效，並無溯及效力，伊自得拒絕給付。
    況被上訴人請求伊連帶給付之信用卡債務，並非林博煬於國
    泰商銀存在時所積欠，而係被上訴人成立後另新欠之債務，
    林博煬本於申領新卡無需保證人之認知，向被上訴人請求核
    發新卡，其間顯係成立新借貸契約，伊既未參與該新契約，
    自非林博煬申領該信用卡之保證人，林博煬與被上訴人間發
    生之新債務，並非兩造保證契約生效前之產物，伊不負保證
    責任等語為辯。
三、原審為被上訴人全部勝訴之判決，林博煬就其敗訴部分，未
    提起上訴，已告確定。上訴人就其敗訴部分，以其個人事由
    提起上訴（其上訴效力不及於林博煬），聲明：(一)原判決（
    關於上訴人部分）廢棄。(二)（上廢棄部分）駁回被上訴人在
    第一審之訴。被上訴人則聲明：上訴駁回。
四、兩造不爭執之事實（見本院卷第36頁）：
  (一)林博煬於78年3月1日以其妹即上訴人為連帶保證人，與第一
    信託公司簽訂信用卡使用契約，並領用卡號00000000000000
    00號之信用卡使用，依約林博煬得於各特約商店記帳消費，
    但應於當期繳款截止日前向第一信託公司全部清償，或以循
    環信用方式繳付最低應繳金額，逾期清償除喪失期限利益外
    ，並應給付按年利率19.7%計算之利息（見原審促字卷第7、
    8頁，信用卡申請表、約定條款；原審簡字卷第33頁，約定
    條款）。
  (二)林博煬至95年2月21日止，共積欠信用卡債務157,750元，此
    含本金138,514元、利息11,260元、違約金6,926元、手續費
    1,050元（見原審促字卷第6、9頁，信用卡消費帳款債權明
    細報表、歷史帳單彙總查詢；原審簡字卷第10頁，信用卡對
    帳單）。
  (三)第一信託公司於87年7月20日更名為匯通商業銀行股份有限
    公司（下稱匯通商銀），匯通商銀復於91年6月3日更名為國
    泰商銀，國泰商銀又於92年6月26日與世華商銀合併，國泰
    商銀為消滅銀行，世華商銀為存續公司。嗣世華商銀於92年
    10月27日更名為被上訴人國泰世華商業銀行股份有限公司（
    見原審促字卷第4、5頁，財政部函、被上訴人變更登記表；
    原審簡字卷第23-26頁，匯通商銀變更登記事項卡、國泰商
    銀變更登記表、財政部函、被上訴人變更登記表）。
五、兩造爭執要點：
  (一)第一信託公司更名為匯通商銀，匯通商銀復更名為國泰商銀
    ，國泰商銀於與世華商銀合併後消滅，世華商銀又更名為被
    上訴人，被上訴人與國泰商銀之法人同一性質有無變更？其
    間是否有債權讓與之契約？
　(二)兩造間之保證契約是否因第一信託公司之更名，及更名後公
  　司之合併而終止？
  (三)被上訴人換發新卡予林博煬使用，上訴人就該信用卡債務是
    否應負連帶保證人之責？
六、本院之判斷：
  (一)關於第一信託公司更名為匯通商銀，匯通商銀復更名為國泰
    商銀，國泰商銀於與世華商銀合併後消滅，世華商銀又更名
    為被上訴人，被上訴人與國泰商銀之法人同一性質有無變更
    ？其間是否有債權讓與之契約部分：
    查第一信託公司於87年7月20日變更營業名稱為匯通商銀，
    匯通銀行於91年6月3日再更名為國泰商銀，而國泰商銀又於
    92年6月26日經財政部核准正式與世華商銀合併，合併後存
    續之世華商銀並於92年10月27日更名為國泰世華商業銀行股
    份有限公司即被上訴人，已如上述。可知第一信託公司先後
    更名為匯通商銀、國泰商銀，其法人同一性並未變更，嗣國
    泰商銀雖因與世華商銀合併而消滅，世華商銀為存續公司，
    惟依公司法第75條之規定，因合併而消滅之公司，其權利義
    務，應由合併後存續或另立之公司承受；準此，世華商銀即
    承受國泰商銀之權利義務，當然包括國泰商銀與林博煬、上
    訴人間之信用卡使用契約（含保證契約），且概括承受因信
    用卡使用契約所生之法律上地位。此乃法律明定公司合併之
    效果，要與債權讓與契約無涉（公司法第73條第2項規定參
    見），世華商銀自毋庸另與林博煬及上訴人簽訂新的信用卡
    使用契約。是則世華商銀於92年10月27日更名為被上訴人後
    ，因其法人同一性並未變更，被上訴人亦無毋庸另與林博煬
    及上訴人簽訂新的信用卡使用契約。
  (二)兩造間之保證契約是否因第一信託公司之更名，更名後公司
    之合併，合併後之更名而終止部分：
    查原國泰商銀之權利義務依法已由被上訴人承受，被上訴人
    毋庸另與林博煬及上訴人簽訂新的信用卡使用契約，已如前
    述，則上訴人所辯其與被上訴人前身第一信託公司簽訂之保
    證契約已終止云云，尚非可取。
  (三)被上訴人換發新卡予林博煬使用，上訴人就該信用卡債務是
    否應負連帶保證人之責？
    查第一信託公司與林博煬、上訴人間之信用卡使用契約並未
    終止，且第一信託公司因更名、合併而由被上訴人承受該信
    用卡使用契約之權利義務，被上訴人因林博煬就原信用卡之
    使用，其信用並無瑕疵，亦無明顯違約紀錄，乃予以換發新
    卡，並未與之另行簽訂新的信用卡契約（見本院卷第36頁）
    ，上訴人復未證明被上訴人係基於另訂之新的信用卡契約，
    始換發信用卡予林博煬，應認林博煬、上訴人與被上訴人間
    之信用卡契約確係源自林博煬、上訴人前與第一信託公司簽
    訂之信用卡使用契約。依該信用卡使用契約約定條款第22條
    第1項約定：「連帶保證人（即上訴人）除辦妥書面退保手
    續外，對於甲方（即林博煬）持有乙方（即第一信託公司）
    信用卡期間內發生之一切債務（包括換卡前及換卡後），繼
    續負有連帶責任保證。」（見原審卷第33頁），可知被上訴
    人除辦妥書面退保手續外，對於林博煬基於同一信用卡契約
    而持有信用卡，包括被上訴人換發新卡在內期間，所發生之
    一切債務，仍繼續負有連帶保證責任，亦即兩造因上開約定
    條款而有保證契約關係存在。上訴人所辯其就林博煬使用被
    上訴人換發新卡後之債務，毋庸負連帶保證人責任云云，亦
    無足取。
七、綜上所述，兩造間之信用卡債務保證契約，並不因原訂約之
    第一信託公司先後更名為國泰商銀、國泰商銀與世華商銀合
    併而消滅，世華商銀嗣再更名為被上訴人而受影響，前開更
    名、合併後更名，均無礙其法人格之同一性，上訴人抗辯稱
    前開合併為創設合併，國泰商銀或被上訴人未將合併此債權
    讓與事實通知之，上開保證契約已終止，其所負保證責任已
    消滅云云，為不可採。從而，被上訴人依信用卡使用契約及
    連帶保證之法律關係，請求上訴人與林博煬連帶給付157,75
    0元，及其中138,514元自95年2月22日起至清償日止，按年
    利率19.7%計算之利息，為有理由，應予准許。是原審於此
    部分為被上訴人勝訴之判決，並依職權為假執行之宣告，及
    依聲請為免為假執行之宣告，核無不合。上訴意旨指摘原判
    決此部分不當，求予廢棄改判，為無理由，應予駁回。又本
    件事證已臻明確，兩造其餘主張與舉證，經審酌核與判決結
    果不生影響，爰不逐一論述，併此敘明。
八、據上論結，本件上訴為無理由。依民事訴訟法第436條之1第
    3項、第449條第1項、第78條，判決如主文。
中　　華　　民　　國　　96　　年　　11　　月　　 2　　日
                  民事第六庭  審判長法　官　張競文
                  　　　　　　　 　 法　官　曾部倫
                                    法  官  陳文正
以上正本係照原本作成。
本判決不得上訴。
中　　華　　民　　國　　96　　年　　11　　月　　 2　　日
                      　            書記官　黃菀茹
